【裁判字號】    90,訴,1189
【裁判日期】    900614
【裁判案由】    清償借款
【裁判全文】
臺灣高雄地方法院民事判決  九十年度訴字第一一八九號
   原      告 中國人壽保險股份有限公司
   法定代理人 丁○○
   訴訟代理人 乙○○
   被      告 甲○○
              丙○○
右當事人間請求清償借款事件，本院判決如左：
    主    文
被告應連帶給付原告新台幣佰拾萬零捌仟肆佰零貳元，及自民國八十九年五月一
日起至清償日止，按年息百分之八點五二計算之利息，並自民國八十九年六月二日起
至清償日止，逾期在六個月以內者，按上開利率百分之十，逾期六個月以上者，按上
開利率百分之二十計算之違約金。
訴訟費用由被告連帶負擔。
本判決於原告以新台幣壹佰壹拾萬零貳仟捌佰元供擔保後，得假執行。
    事    實
甲、原告方面：
一、聲明：除假執行擔保金額外，如主文所示。
二、陳述：被告甲○○邀被告丙○○為連帶保證人，於民國八十一年二月一日向原告
    借用新台幣（下同）四百二十萬元，並約定以每月為一期，定期攤還本（利）息
    ，另約定利息按年息百分之八點五二計算，逾期清償在六個月以內者，按上開利
    率百分之十，超過六個月者，按上開利率百分之二十計付違約金，復約定本金或
    利息如有一部遲延，其所有借款視為全部到期，清償期為一百零一年一月三十一
    日。詎八十九年五月一日起，被告林翠華即未依約付息還款，屢向被告催討，均
    置之不理，是依上開約定，其全部借款應視為全部到期，是被告尚積欠本金三百
    三十萬八千四百零二元，及自八十九年五月一日起至清償日止之利息及應付之遲
    延利息，因原告屢次向被告催討未果，為此提起本件訴訟。
三、證據：提出借據、中國人壽股份有限公司擔保放款利息付息還本記錄、土地登記
    謄本、建物登記謄本等影本各一份為證。
乙、被告方面：
一、聲明：駁回原告之訴及其假執行之聲請。
二、陳述略稱：對於曾向原告借款一事沒有意見，因渠等於八十一年一月份購買地號
    為高雄市○○區○○段十二小段一二一五號之土地及高雄市○○區○○段十二小
    段五九九號建號之建物，故向原告借款上開金額，並設定抵押權予原告，惟於八
    十一年七月份渠等已經上開土地及建物轉賣他人，並委託代書處理相關移轉事宜
    ，故渠等不知代書沒有將抵押權設定塗銷。
三、證據：提出不動產異動資料為證。
    理    由
一、本件原告主張：被告甲○○邀被告丙○○為連帶保證人，於八十一年二月一日借
    款四百二十萬元，並約定以每月為一期定期攤還本息，約定利息按年息百分之八
    點五二計算，逾期清償在六個月以內者，按上開利率百分之十，超過六個月者，
    按上開利率百分之二十計付違約金，復約定本金或利息如有一部遲延，其所有借
    款視為全部到期。詎八十九年五月一日起，被告林翠華即未依約付息還款之事實
    ，已據其提出借據、被告繳款記錄、土地登記謄本及建物登記謄本為證，亦為被
    告所不爭執，核屬相符，自堪信為真實。
二、被告雖辯稱：因渠等於八十一年一月份購買前揭土地及建物，故向原告借款上開
    金額，並設定抵押權予原告，惟於八十一年七月份已經上開土地及建物轉賣他人
    ，並委託代書處理相關移轉事宜，所以渠等不知道代書沒有將抵押權設定塗銷及
    通知原告等語。惟查：
（一）按借用人應於約定期限內，返還與借用物種類、品質、數量相同之物；遲延之
      債務，以支付金錢為標的者，債權人得請求依法定利率計算之遲延利息，但約
      定利率較高者，仍從其約定利率；當事人得約定債務人不履行債務時，應支付
      違約金；數人負同一債務，明示對於債權人各負全部給付之責任者，為連帶債
      務；連帶債務之債權人，得對於債務人中之一人或數人或其全體，同時或先後
      請求全部或一部之給付；連帶債務未全部履行前，全體債務人仍負連帶責任，
      民法第四百七十八條前段、第二百三十三條第一項、第二百五十條第一項、第
      二百七十二條第一項、第二百七十三條分別訂有明文。又按第三人與債務人訂
      定契約承擔其債務者，非經債權人同意，對於債權人不生效力，民法第三百零
      一條定有明文。
（二）至於被告雖已於八十一年七月份將上開土地及建物轉賣給林自吉，並提出土地
      異動資料為證。惟依前揭民法第三百零一條之規定，被告對原告依上開借款約
      定，其本應負有清償債務之義務，是被告於借款後，復與第三人林自吉訂定不
      動產買賣契約，第三人林自吉雖應承擔被告前開之債務，然上開不動產買賣移
      轉之約定，並未經原告即債權人之同意一情，亦為被告所不否認，是上開債務
      移轉之約定對於原告應不生效力，故被告前揭辯稱，與法無據。
三、綜上所述，原告依消費借貸及連帶保證契約請求被告連帶給付借款三百三十萬零
    八千四百零二元，及如主文第一項所示之利息、違約金為有理由，應予准許。
四、原告陳明願供擔保，請求宣告假執行，核無不合，茲酌定相當之擔保金額，予以
    准許。
據上論結，本件原告之訴為有理由，依民事訴訟法第八十五條第二項、第三百九十條
第二項，判決如主文。
中      華      民      國    九十      年      六      月     十四     日
                              臺灣高雄地方法院民事第二庭
~B法      官  吳進寶
右為正本係照原本作成。
如不服本判決，應於送達後廿日內，向本院提出上訴狀並表明上訴理由，如於本判決
宣示後送達前提起上訴者，應於判決送達後十日內補提上訴理由書（須附繕本）。
中      華      民      國    九十      年      六      月     十四     日
~B法院書記官  陳展榮


司法院資訊處製作；財團法人民間司法改革基金會備份。
